【裁判字號】    99,交聲,419
【裁判日期】    990329
【裁判案由】    違反道路交通管理處罰條例聲明異議
【裁判全文】
臺灣臺北地方法院交通事件裁定         99年度交聲字第419號
原處分機關  臺北市交通事件裁決所
異  議  人
即受處分人  甲○○
上列異議人即受處分人因違反道路交通管理處罰條例案件，對於
臺北市交通事件裁決所民國99年3月5日所為之處分（原處分案號
：北市裁罰字第裁22-1AF190715號），聲明異議，本院裁定如下
：
    主  文
異議駁回。
    理  由
一、異議意旨略以：異議人即受處分人於民國99年1月21日15時5
    分，駕駛車號BS-7601自用一般小客車行經臺北市○○街○段
    1 號附近時，遇緊急情況需接聽手機，因該處是一寬大、車
    輛繁多、車速快之路口，乃匆匆將自小客車暫停在路邊貨車
    停車格，並依規定下車在車旁之路邊接聽手機及書寫通話內
    容。於接聽手機過程中，曾見收費員經過，異議人猶對收費
    員表明在接聽手機請勿開單，而收費員亦揮揮手致意，詎異
    議人接聽完手機後，轉身竟發現自小客車窗上已夾上一紙違
    規停車舉發單，認異議人係違反道路交通管理處罰條例第56
    條第1項第9款之「停車車種不依規定」。惟異議人停車接聽
    手機之時間前後不過2、3分鐘左右，且異議人係當時接聽手
    機，尚須記錄通話內容，故不得不暫時在貨車停車格臨時停
    車，時間甚為短暫，並無久停之意，否則何須將車鑰匙還掛
    在車上未取下，試問警方執勤人員若處於異議人相同環境，
    面對路邊已停滿車輛，前行是紅線及面臨中華路之寬大馬路
    口時，會如何處理？因認原處分顯有不當，依法聲明異議云
    云。
二、按汽車駕駛人停車時，停車時間、位置、方式、車種不依規
    定者，處新臺幣（下同）600元以上1,200元以下罰鍰；道路
    交通管理處罰條例第56條第1項第9款定有明文。又期限內繳
    納或到案聽候裁決者，裁罰 600元；違反道路交通管理事件
    統一裁罰基準表亦定有明文。
三、經查：
（一）異議人不爭執其駕駛之車號 BS-7601自用一般小客車，於
      99年1月21日15時5 分停放在臺北市○○街○段「貨車裝卸
      專用區停車格」，並有臺北市政府交通局 99年1月27日北
      市交停字第 1AF190715號舉發違反道路交通管理事件通知
      單、臺北市交通事件裁決所99年3月5日北市裁罰字第裁22
      -1AF190715 號違反道路交通管理事件裁決書、舉發照片2
      紙附卷可稽，是異議人駕駛之車號 BS-7601自小客車占用
      貨車裝卸專用區違規停車之事實，堪信為真實。
（二）按人民違反法律上之義務而應受行政罰之行為，法律無特
      別規定時，雖不以出於故意為必要，仍須以過失為其責任
      條件。但應受行政罰之行為，僅須違反禁止規定或作為義
      務，而不以發生損害或危險為其要件者，推定為有過失，
      於行為人不能舉證證明自己無過失時，即應受處罰。司法
      院大法官釋字第 275號解釋在案。亦即違反行政法上義務
      之行為出於故意或過失者，即應處罰，而上開解釋「僅須
      違反禁止規定或作為義務，而不以發生損害或危險為其要
      件者，推定為有過失」之推定過失責任，係指依法有作為
      或不作為義務，一經違反即有構成行政罰要件，不以發生
      損害或危險之結果而言。次按，行政罰法第7條第1項固規
      定：「違反行政法上義務之行為非出於故意或過失者，不
      予處罰。」惟同法第 1條但書規定：「但其他法律有特別
      規定者，從其規定。」而道路交通管理處罰條例第85條第
      4 項規定：「依本條例規定逕行舉發或同時併處罰其他人
      之案件，推定受逕行舉發人或該其他人有過失」，亦將上
      開有關逕行舉發之法定效力予以明文化，依上開法條意旨
      ，異議人既經逕行舉發違規，即推定為有過失，若異議人
      主張並無過失，應自負舉證責任，而屬行政罰法第 1條但
      書所稱之特別規定（臺灣高等法院97年度交抗字第1455號
      、98年度交抗字第788號裁定參照）。
（三）查本件原處分所適用道路交通管理處罰條例第 56條第1項
      第9 款，並未以出現影響往來交通或貨車卸貨之結果為處
      罰之要件，故只要異議人駕駛之自小客車停放於貨車裝卸
      專用區停車格，即已違反規定。異議人雖辯稱其於停車時
      缺乏故意違法意識亦未影響交通或貨車裝卸，僅係因緊急
      狀況下車在車旁之路邊接聽手機及書寫通話內容，前後花
      費時間不過2、3分鐘左右，甚為短暫，且既未將車鑰匙一
      併取下，顯無久停之意。然查汽車駕駛人停車時，其停車
      時間、位置、方式均應依法令規定而為，道路交通管理處
      罰條例第56條第1項第9款定有明文，而前開「貨車裝卸區
      」之裝卸時間為「週一至週五， 07:00-17:00」，有卷附
      舉發照片為證，縱舉發時，該處未有貨車為貨物之裝卸，
      駕駛人亦不得執暫時停車並下車接聽手機不會妨害貨物之
      裝卸，附近路邊均已停滿其他車輛，且暫停時間又甚為短
      暫，而認所為之停車即屬合法，是異議人所辯，應無理由
      。至異議人聲明異議請求調查上開停車地點附近商家、收
      費員、通聯紀錄及開車鎖收據等情，即便調閱查核屬實，
      仍無解於異議人本件違規行為過失之事實，故應無調查之
      必要，附此敘明。此外，異議人既未舉證證明自己無過失
      ，揆諸上開說明，顯無礙於異議人違規行為之成立，堪予
      確定。
（四）基此，異議人確有於前揭時地駕駛上開自小客車占用貨車
      裝卸專用區違規停車之行為，應可認定。原裁決機關即臺
      北市交通事件裁決所據此引用道路交通管理處罰條例第56
      條第 1項第9款、第85條第1項及違反道路交通管理事件統
      一裁罰基準表規定，裁處異議人罰鍰 600元，於法即無不
      當，本件異議人之異議為無理由，應予駁回。
據上論斷，應依道路交通案件處理辦法第19條，裁定如主文。
中    華    民    國    99    年    3     月    29    日
                  交通法庭    法  官  詹慶堂
以上正本證明與原本無異。
如不服本裁定，應於裁定送達後5日內向本院提出抗告狀。
                              書記官  蔡易霖
中    華    民    國    99    年    3     月    29    日

司法院資訊處製作；財團法人民間司法改革基金會備份。
